【裁判字號】    89,自,783
【裁判日期】    891128
【裁判案由】    侵占
【裁判全文】
臺灣臺中地方法院刑事判決                          八十九年度自字第七八三號
    自  訴  人  明興小客車租賃有限公司
    代  表  人  賴淑仁
    代  理  人  丁○○
    被      告  乙○○
                丙○○
右列被告因侵占案件，經自訴人提起自訴，本院判決如左：
    主  文
乙○○、丙○○均無罪。
    理  由
一自訴意旨略以：被告乙○○、丙○○二人係兄弟，於民國八十九年七月十八日，
    相偕至台中市西屯區○○○街十六巷一號一樓自訴人所經營之明興小客車租賃有
    限公司，以乙○○為借用人，丙○○為連帶保證人，向自訴人租用車牌ＹＹ－一
    ０八０號自小客車，約定租期二天，嗣後再續租並繳付租金至同年八月七日後，
    被告二人屆期竟不依約還車，因認被告二人共同涉有刑法第三百三十五條第一項
    之侵占罪嫌云云。
三、按犯罪事實應依證據認定之，無證據不得推定其犯罪事實，刑事訴訟法第一百五
    十四條定有明文。又自訴人之自訴係以使被告受刑事訴追為目的，是其陳述是否
    與事實相符，仍應調查其他證據以資審認，而刑事被告依法不負自證無罪之義務
    ，故在別無積極證據之情形下，自難僅以自訴人之指述逕為認定被告有罪之依據
    。再刑法上之侵占罪，須持有人變易其原來之持有意思而為不法所有之意思，始
    能成立。如僅將持有物延不交還或有其他原因致一時未能交還，既缺乏主觀要件
    ，即難遽以該罪相繩，最高法院六十八年台上字第三一四六號判例意旨著有明文
    。
三、本案自訴人認被告乙○○、丙○○二人共同涉有侵占罪嫌，無非係以被告二人屆
    期未將承租之車輛返還自訴人為據。然訊據被告乙○○、丙○○均堅決否認有何
    侵占之犯行，乙○○辯稱：伊承租該車後，旋於第三日（八十九年七月二十日）
    即在雲林縣斗南高速公路發生車禍致車輛毀損，車子即送往雲林縣莿桐鄉○○村
    ○○路一四六號甲○○○修配廠修理，因肇事之司機只同意賠償修護費而不賠租
    金致未能達成和解，而修護費尚未付清，修配廠復不願交車，故無法取回該車還
    自訴人，肇事後伊有打電話通知自訴人公司，該車仍在修配廠，伊並非有意侵占
    該車等語；丙○○則辯稱：伊只是擔作保證人，並未使用過該車等語。經查：被
    告乙○○承租上開車號ＹＹ－一０八０號之自小客車，於八十九年七月二十日下
    午十八時三十分許，在雲林縣虎尾鎮○道○○○路二三九公里七五０公尺處，因
    案外人廖昭雄駕駛大貨車未保持行車安全距離，致追撞前車，前車復推撞被告乙
    ○○所駕駛之前開自用小客車，致ＹＹ－一０八０號自用小客車後保險桿、後行
    李箱因而毀損一節，有內政部警政署國道公路警察局第四警察隊於八十九年十月
    九日出具之道路交通事故調查報告表、現場草圖及調查筆錄各一份，並附有ＹＹ
    －一０八０號自小客車毀損之照片二張附卷可稽；而自訴代理人丁○○於本院審
    理時亦到庭陳稱：被告於八月十一日有跟我講車子被撞，我跟他說他要把車子修
    好還我等語。又車號ＹＹ－一０八０號自小客車雖已修妥，惟目前仍在雲林縣莿
    桐鄉○○村○○路一四六號甲○○○修配廠，惟因車主（即明興小客車租賃有限
    公司）未於和解書蓋印，致未能向保險公司請領修護費，故伊無法交車予被告乙
    ○○或車主等情，亦據證人即永欣修配廠之老闆劉學賜到庭具結證明屬實，雖被
    告潘至泓與自訴人公司雙方就被告有無告知該車輛於何處修護部分互有爭議，惟
    該車確於被告乙○○承租後旋即發生車禍撞毀，並置於修配廠修理，及因修護費
    未付，致未能取回之情應可認定。則以被告乙○○因租用之車輛撞毀致未能按時
    還車，事後曾告知自訴人公司上情，該車並均置於修配廠等節觀之，顯難認被告
    乙○○有何易持有為所有之侵占犯行，依前揭判例意旨所示，即難遽入其侵占罪
    刑。被告丙○○亦無由成立侵占之共犯可言。本案純係因車輛租賃所引發之民事
    債務問題，應由自訴人另循民事途徑解決。此外，復查無其他積極証據足資認定
    被告乙○○、丙○○二人有自訴人所指侵占犯行，不能證明其二人犯罪，均應依
    法為無罪之諭知。至於ＹＹ－一０八０號自用小客車於停放永欣修配廠期間，因
    永欣修配廠員工劉明治使用該車，超速違規，為雲林縣警察局逕行舉發處罰等情
    ，並據劉學賜及劉明治到庭證明無訛，且有雲林縣警察局舉發違反道路交通管理
    事件通知單及照片各一紙可證，惟此部分尚與被告二人是否構成侵占犯行無涉，
    附此敘明。
據上論斷，應依刑事訴訟法第三百四十三條、第三百零一條第一項，判決如主文。
中      華      民      國      八十九    年    十一    月    二十八    日
                              臺灣臺中地方法院刑事第一庭
      法  官  楊  國  精
右正本證明與原本無異。
如不服本判決，應於送達後十日內向本院提出上訴狀 （須附繕本） ，上訴於台灣高
法院台中分院。
                                  書記官
中      華      民      國      八十九    年    十一    月    二十九    日


司法院資訊處製作；財團法人民間司法改革基金會備份。
